臺灣基隆地方法院刑事判決　　　　　　　96年度交訴字第34號
公　訴　人　臺灣基隆地方法院檢察署檢察官
被　　　告　甲○○
　　　　　　　　　　（另案在臺灣基隆監獄執行中）
上列被告因交通肇事逃逸等案件，經檢察官提起公訴（96年度偵
緝字第595 號），被告並為有罪陳述，本院合議庭乃裁定由受命
法官獨任以簡式審判程序進行審理，並判決如下：
    主  文
甲○○因過失傷害人，處有期徒刑月；又駕駛動力交通工具肇
事，致人傷害而逃逸，累犯，處有期徒刑柒月。應執行有期徒刑
捌月。
    事  實
一、前案紀錄：
  (一)甲○○前因竊盜案件，經臺灣板橋地方法院於民國88年7 月
    31日，以88年度易字第2623號判決有期徒刑三月確定，92年
    1 月14日易科罰金執行完畢。
  (二)又分別因(甲)違反毒品危害防制條例案件，經臺灣高等法院於
    93年8 月18日，以93年度上訴字第2018號判決有期徒刑一年
    五月確定；(乙)違反毒品危害防制條例案件，經本院於94年1
    月26日，以93年度訴字第914 號判決有期徒刑一年確定。所
    犯(甲)(乙)二案則經合併計算執行期間，93年11月17日發監執行
    、96年1 月21日執行完畢。
二、本案事實：
    甲○○於96年8 月16日下午7 時左右，無照駕駛GP-8853 號
    自用小客車（按：該車雖係以許雅泰名義辦理車籍登記，然
    其實係由甲○○出資所購），沿基隆市○○路由「深澳坑」
    往「體育場」之方向行駛；途經「新桃花園社區」附近、劃
    設有分向限制線之正信路彎道路段之時，適有丙○○駕駛55
    1-FBI 號公車搭載乘客多名而沿對向車道駛至該處（即沿基
    隆市○○路由「體育場」往「深澳坑」方向行駛）。乃甲○○本應注意汽車行駛在雙向二車道暨劃有分向限制線之路段
    ，不得跨越分向限制線駛入來車車道，並應隨時注意車前狀
    況，俾能隨時採取必要之安全措施，且依當時情形，亦無不
    能注意之情事，竟疏未注意而未事先確認對向有無來車，旋
    貿然違反該地交通標線之指示，跨越分向限制線侵入來車車
    道，以致赫見行駛在來車車道之551-FBI 號公車迎面駛來，
    雖「向右急打方向盤」仍閃避不及，並因而衝撞丙○○駕駛
    之551-FBI 號公車，致公車乘客即因準備下車而站立起身之
    丁○○○倒地受有背部挫傷、骨折之傷害。乃甲○○明知其
    駕駛車輛肇事致人受傷，復明知其應採取救護或其他必要措
    施，並應向警察機關報告而不得駛離，猶基於肇事後逃逸之
    犯意，既未上前關注丁○○○所受傷勢，亦不稍事逗留俾在
    現場協助救護，反乘亂棄車、快步離去，於肇事後逃逸無蹤
    。嗣丙○○報警查辦，員警方循線查悉上情。
三、案經丁○○○訴由基隆市警察局第二分局移送臺灣基隆地方
    法院檢察署檢察官偵查起訴。
    理  由
壹、程序事項
    本案被告甲○○所犯者非為死刑、無期徒刑、最輕本刑為三
    年以上有期徒刑之罪或高等法院管轄第一審案件，其於準備
    程序進行中，先就被訴事實為有罪之陳述，經告知其簡式審
    判程序之旨，並聽取公訴人、被告之意見後，本院業已依刑
    事訴訟法第二百七十三條之一第一項規定，裁定由受命法官
    獨任以簡式審判程序進行本案之審理。
貳、實體事項
一、證據能力
    「被告以外之人於審判外之言詞或書面陳述，除法律有規定
    者外，不得作為證據」之規定，於法院以簡式審判程序處刑
    者，不適用之。刑事訴訟法第一百五十九條第二項前段定有
    明文。乃不受傳聞證據法則拘束之例外性規定。準此，本案
    相關證人於審判外之言詞或書面陳述，倘查無不得作為本案
    審判依據之其他情事，復業經本院踐行證據調查之合法程序
    ，就令係屬傳聞（審判外之陳述），核其自猶可據為本案審
    判之依據。合先指明。
二、事實認定
    前揭事實業據被告甲○○於本院審理時坦承不諱，核與證人
    即告訴人賴林素瑞；證人丙○○、許雅泰、黃志明、黃教杰
    、葉慶文證述之情節相符，且有告訴人丁○○○之行政院衛
    生署基隆醫院96年10月4 日診斷證明書1 紙、道路交通事故
    調查報告表(一)、(二)、道路交通事故現場圖、談話紀錄表、補
    充資料(二)各1 件及車禍現場暨車損照片17張在卷可佐。且觀
    諸卷附車禍現場照片暨車損照片17張、道路交通事故現場圖
    之所示，核已顯見：被告駕駛車輛與丙○○駕駛551-FBI 號
    公車（附載告訴人丁○○○），實係以「被告駕駛車輛之左
    前車頭」直接撞擊「丙○○駕駛551-FBI 號公車之左側中段
    車身」之方式，在丙○○駕駛551-FBI 號公車行駛車道之內
    發生碰撞；據此研判，本案車禍之肇事成因，應係：「被告
    疏未確認對向有無來車，旋貿然違反該地交通標線之指示，
    跨越分向限制線而侵入來車車道，以致赫見行駛在來車車道
    之551-FBI 號公車迎面駛來，雖『向右急打方向盤』仍閃避
    不及，終至直接衝撞丙○○駕駛之551-FBI 號公車」。按「
    汽車行駛時，駕駛人應注意車前狀況，並隨時採取必要之安
    全措施」；又「汽車在雙向二車道行駛時，在劃有分向限制
    線之路段，不得駛入來車車道」；且「駕駛人駕駛汽車，應
    遵守道路交通標誌標線指示」。道路交通安全規則第九十四
    條第三項、第九十七條第二款、第九十條分別訂有明文。茲
    被告既係汽車駕駛人，則其駕駛車輛行駛道路，自應按諸上
    揭規定盡必要之注意義務；兼以細稽卷附道路交通事故調查
    表所示情節，肇事時地非特天候晴、夜間有照明，且肇事路
    面復乾燥、無缺陷、無障礙物、視距良好，是自客觀以言，
    被告亦無不能注意之情事，乃非特疏未注意車前狀況，復未
    確認對向車道有無來車，旋貿然違反該地交通標線指示，跨
    越分向限制線而侵入來車車道，以致赫見551-FBI 號公車迎
    面駛來，已經閃避不及，終至直接衝撞丙○○駕駛之551-FB
    I 號公車（附載告訴人丁○○○），則被告顯然違背上揭注
    意義務，其有過失甚明；又被告既因上開注意義務之違反，
    致生告訴人丁○○○受傷之結果，則被告之過失行為與丁○○○之傷害結果間，具有相當因果關係，亦屬灼然。第查，
    刑法第一百八十五條之四之肇事致人死傷逃逸罪，係以處罰
    肇事後逃逸之駕駛人為目的，俾促使駕駛人於肇事後能對被
    害人即時救護，以減少死傷，是該罪之成立祇以行為人有駕
    駛動力交通工具肇事，致人死傷而逃逸之事實為已足，至行
    為人之肇事有否過失，則非所問，亦不以被害人為無自救能
    力人為必要（最高法院92年臺上字第4552號、93年度臺上字
    第8 號、第5599號判決意旨參照）；茲被告既明知其駕駛車
    輛肇事並已致人受傷，乃非特毫無在場協助救護之舉，甚且
    乘亂棄車、快步離去，則其肇事後逃逸之犯行，當亦尤無可
    疑。綜上，因認被告於本院審理時之任意性自白，與事實相
    符，堪可採信；從而，本案事證明確，被告如本判決事實欄
    所載之過失傷害、肇事逃逸犯行，均堪認定。
三、論罪科刑
  (一)核被告所為，係犯刑法第一百八十五條之四之肇事致人傷害
    而逃逸罪、刑法第二百八十四條第一項前段之過失傷害人罪
    。
  (二)查被告係無照駕駛，此除經被告敘明在卷，並據本院職權連
    線查明屬實，且有卷附汽車駕駛人證照資料可憑；茲被告無
    照駕駛既已致生告訴人丁○○○受傷之結果，依法應負刑事
    責任，則其所犯刑法第二百八十四條第一項前段之過失傷害
    人罪，自應依道路交通管理處罰條例第八十六條第一項規定
    ，加重其刑。
  (三)查被告曾有如本判決事實欄一所載之犯罪科刑及刑之執行情
    形，此有臺灣高等法院被告前案紀錄表在卷可稽，乃於有期
    徒刑執行完畢後，五年以內，或因過失而觸犯刑法第二百八
    十四條第一項前段之過失傷害人罪，或因故意而觸犯刑法第
    一百八十五條之四之肇事致人傷害而逃逸罪，均詳如前述。
    其中，所涉刑法第二百八十四條第一項前段之過失傷害人罪
    ，固因屬「過失犯罪」而排除刑法第四十七條第一項之適用
    ；惟所涉刑法第一百八十五條之四之肇事致人傷害而逃逸罪
    ，則屬「故意犯罪」，尤以法定本刑復為最重本刑有期徒刑
    以上刑之罪，是所犯刑法第一百八十五條之四之肇事致人傷
    害而逃逸罪，自應依刑法第四十七條第一項規定，加重其刑
    。
  (四)被告所犯上開二罪，犯意各別，行為互殊，罪名不同，應予
    分論併罰。
  (五)本院審酌被告疏未隨時注意車前狀況，貿然跨越分向限制線
    衝撞551-FBI 號公車之過失程度，肇事後逃逸所可能引發之
    危害，兼及告訴人丁○○○之法益侵害，暨被告犯後未曾試
    圖彌補告訴人所受損害等一切情狀，分別量處如主文所示之
    刑，併定其應執行之刑。末以，犯罪在96年4 月24日以前，
    且所犯復非「中華民國九十六年罪犯減刑條例第三條第一項
    所列各罪且經宣告死刑、無期徒刑或逾有期徒刑一年六月之
    刑」者，方得適用中華民國九十六年罪犯減刑條例第二條第
    一項第三款減其刑期或金額二分之一。茲就本案而論，被告
    過失犯罪及故意犯罪之時間，既均為96年8 月16日（詳如前
    述），則其自與旨揭減刑要件不符，而無從邀此減刑之寬典
    。從而，本案所涉之過失犯罪及故意犯罪，自均非可適用中
    華民國九十六年罪犯減刑條例第二條第一項第三款規定予以
    減刑，特此指明。
據上論斷，應依刑事訴訟法第二百七十三條之一第一項、第二百
九十九條第一項前段，道路交通管理處罰條例第八十六條第一項
，刑法第一百八十五條之四、第二百八十四條第一項前段、第四
十七條第一項、第五十一條第五款，刑法施行法第一條之一，判
決如主文。
本案經檢察官乙○○到庭執行職務。
中　　華　　民　　國　　96　　年　　12　　月　　31　　日
                  交通法庭法  官   王慧惠
以上正本證明與原本無異。
如不服本判決應於收受本判決後10日內向本院提出上訴書狀，其
未敘述上訴理由者，並得於提起上訴後10日內向本院補提理由書
狀（均須按他造當事人之人數附繕本）「切勿逕送上級法院」。
中　　華　　民　　國　　96　　年　　12　　月　　31　　日
                          書記官   王一芳
附錄論罪法條：
刑法第185條之4
駕駛動力交通工具肇事，致人死傷而逃逸者，處 6 月以上 5 年
以下有期徒刑。
刑法第284條第1項前段
因過失傷害人者，處 6 月以下有期徒刑、拘役或 5 百元以下罰
金，致重傷者，處1年以下有期徒刑、拘役或5百元以下罰金。
